【裁判字號】    99,交聲,432
【裁判日期】    990528
【裁判案由】    違反道路交通管理處罰條例聲明異議
【裁判全文】
臺灣桃園地方法院刑事交通事件裁定     99年度交聲字第432號
原處分機關  交通部公路總局新竹區監理所桃園監理站
異  議  人
即受處分人  甲○○
上列異議人即受處分人因違反道路交通管理處罰條例案件，對於
交通部公路總局新竹區監理所桃園監理站民國99年3 月26日所為
之處分（原處分案號：桃監裁罰字第裁52-Z00000000號）聲明異
議，本院裁定如下：
    主  文
異議駁回。
    理  由
一、原處分意旨略以：異議人即受處分人甲○○（下稱異議人）
    於民國99年1 月26日清晨5 時40分許，駕駛車號6136-KK 號
    租賃小客車，行經國道3 號南下116.1 公里處，為內政部警
    政署國道公路警察局第二警察隊後龍分隊員警舉發「行速18
    0 公里，限速110 公里，超速70公里（經雷射測定測距358.
    8 公尺」之違規，依道路交通管理處罰條例第43條第1 項第
    2 款之規定，裁處罰鍰新臺幣（下同）8,000 元，並依同條
    例第24條第1 項第3 款、第63條第1 項第3 款規定（原處分
    漏載第63條第1 項第3 款），記違規點數3 點，並施以交通
    安全講習。
二、聲明異議意旨略以：公路巡邏車在執行勤務中，應開啟巡邏
    燈，並在明顯處執行勤務，且在進行測速勤務中，應在1 公
    里前設置警告標誌，而本件執行員警係隨意找一處路肩停放
    ，並關閉電燈等告示燈號；又在被攔停前，巡邏車並未有人
    站在車外或將車門打開，如此應如何使用手持雷射測速器，
    故伊強烈質疑此測速數值非伊所有；另員警並未當場攔停，
    是等行駛約1 公里後再從後面鳴笛攔停，且於攔停後，員警
    並未於第一時間給伊查看，而是在一旁先按了幾下測速器才
    給伊看，當時也只隨口說幾公尺測得，測速器中並無時間、
    日期等佐證，此外，員警亦未提出現場影音光碟佐證；再者
    ，本件當時天暗無光，也無任何照明設備，於此情形是否可
    測速，所測得之數據是否產生誤差，又該測速器是否檢測合
    格，均不無疑問，爰依法聲明異議，請准撤銷不當裁罰之處
    分等語。
三、按汽車駕駛人，駕駛汽車有行車速度，超過規定之最高時速
    60公里以上，處6,000 元以上24,000元以下罰鍰，並當場禁
    止其駕駛；汽車駕駛人駕駛汽車違反道路交通管理處罰條例
    第43條規定者，除依原條款處罰鍰外，並予記違規點數3 點
    ；汽車駕駛人，有第43條規定之情形者，應接受道路交通安
    全講習，道路交通管理處罰條例第43條第1 項第2 款、第63
    條第1 項第3 款、第24條第1 項第3 款分別定有明文。
四、本件異議固不否認於99年1 月26日清晨5 時40分許，駕駛車
    號6136-KK 號租賃小客車，行經國道3 號南下116.1 公里處
    之事實，惟矢口否認其有何行車超速之行為，並以前詞置辯
    。經查：
  (一)證人即本件舉發員警林森彬（國道公路警察局第二警察隊後
    龍分隊）到庭證稱：當天伊與楊宗哲執行4 點到8 點的巡邏
    勤務，在南下116.1 公里的避車彎作違規測速，於5 時40分
    測得一車輛車速為180 公里，距離巡邏車約358 公尺，所以
    我們就開車子警示燈，伊當時是開著車門站在車外測速，後
    來伊就用指揮棒攔停異議人，之後上車駕駛車子慢慢指引異
    議人從內側車道到外側的路肩停下，在避車彎的時候有開警
    示燈，在測速位置的前方本來就有豎立告示牌，就是卷內我
    們所提出的照片，且當時是5 點多，車子較少，內側車道只
    有測到異議人的車子有這樣高的速度，所以伊可以確認沒有
    追錯車，當時測速的數據資料有當面給異議人看，攔停後有
    先告知異議人超速違規，異議人承認他有超速，但是希望數
    值不要寫這麼高等語（見本院卷第30頁）；證人即本件舉發
    員警楊宗哲（國道公路警察局第二警察隊後龍分隊）證人：
    本件舉發位置為南下116.1 公里處，當時巡邏車有發動開燈
    ，當時是林森彬站在車外測速，伊有站在外面看，看到車子
    速度很快，伊就提醒林森彬測速，測得之後，我們就立即上
    車，上車前伊有以指揮棒攔停，之後開車跟上去攔停，測速
    位置之前有測速的警告標誌，就是卷附我們先前提出的照片
    ，且當時車子沒有很多，而測速器一次只能測一輛車，所以
    我們很確定，當時測的速度是180 公里，我們攔停後，有馬
    上拿給異議人確認數值，攔停之後異議人有說請我們不要開
    那麼高的速度等與（見本院第30-31 頁），經核，證人林森
    彬、楊宗哲均為執勤警員，與異議人互不相識，亦無仇怨，
    復到庭具結為以上之證述，應無甘冒偽證重罪而設詞誣陷異
    議人之理，且渠等所證本件舉發經過事實，具體明確，互核
    一致，顯非一般憑空捏造證詞可擬，此外，並有內政部警政
    署國道公路警察局第二警察隊99年3 月9 日公警二交字第09
    90270293號書函所附之警告標誌照片在卷可稽（見本院第14
    頁），渠等之證詞應可採信。
  (二)復參以本院當庭勘驗證人林森彬、楊宗哲提出之現場錄音光
    碟，結果為：員警攔停異議人後告知測速結果為180 公里、
    內側車道，過程中異議人有請求員警數值不要開這麼高，員
    警告知要趕路也不是這樣趕法（見本院卷第31頁），倘若異
    議人確無以時速180 公里之高速行駛行為，理應於遭證人林
    森彬、楊宗哲攔停並告知違規事實之際，立即向證人林森彬
    、楊宗哲反應，甚可大力爭執，以維自身權益，詎異議人捨
    此不為，反而請求員警改以較情節輕微之超速違規行為舉發
    ，顯與事理不合，益徵異議人上開所辯，難以採信。
  (三)又本件雷射測速儀器經經濟部標準檢驗局檢定合格，有效期
    限至99年10月31日，有經濟部標準檢驗局98年10月14日JO00
    00000 號雷射測速儀檢定合格證書、後龍分隊99年測速設備
    例行性檢測登記簿在卷可參（見本院卷第34、36頁），是
    本件速度偵測準確度，自堪採信。又雷射測速儀檢定檢查技
    術規範第7 條1 項第3 款雖規定：「速度偵測準確度：不得
    高於實際速度2 km/h或低於實際速度3 km/h。」，是本件雷
    射測速儀偵測速率，依上揭所述，雖可能容有公差，然本件
    異議人所駕上開車輛，經該雷射測速儀器測得時速為180 公
    里，縱計入該雷達測速儀器可容許差值，則異議人違規時之
    車速為時速177 公里至182 公里，仍超過最高速限之時速60
    公里以上。
  (四)從而，異議人所辯，不足為採，是本件異議為無理由，應予
    駁回。
五、綜上所述，異議人確實於前揭時、地，有「汽車駕駛人，駕
    駛汽車有行車速度，超過規定之最高時速60公里以上」之違
    規，原處分機關依道路交通管理處罰條例第43條第1 項第2
    款之規定，裁處罰鍰8,000 元，並依同條例第63條第1 項第
    3 款、第24條第1 項第3 款規定，記違規點數3 點，並施以
    交通安全講習，並無不當。本件聲明異議為無理由，應予駁
    回。
六、依道路交通案件處理辦法第19條，裁定如主文。
中    華    民    國    99    年    5     月    28    日
                  交通法庭    法  官  林宜靜
以上正本證明與原本無異。
如不服本裁定，應於裁定送達後5 日內向本院提出抗告狀。
                              書記官  王明玉
中    華    民    國    99    年    6     月    2     日

司法院資訊處製作；財團法人民間司法改革基金會備份。
